【裁判字號】    98,事聲,81
【裁判日期】    981130
【裁判案由】    拋棄繼承
【裁判全文】
臺灣板橋地方法院民事裁定              98年度事聲字第81號
抗  告  人  丁○○
            甲○○
            戊○○
            乙○○
            己○○
上列抗告人因拋棄繼承事件，對於中華民國98年6 月2 日本院家
事法庭98年度司繼字第384 號裁定，提起抗告，本院裁定如下：
    主    文
原裁定廢棄。
抗告人丁○○、甲○○、戊○○、乙○○、己○○聲明拋棄對被
繼承人丙○○之繼承權之意思表示准予備查。
    理    由
一、本件抗告意旨略以：本件被繼承人丙○○於民國98年3 月18
    日死亡，抗告人丁○○、甲○○為被繼承人之父母，抗告人
    戊○○、乙○○、己○○為被繼承人之兄弟姐妹，係第二、
    三順位之繼承人，而被繼承人之第一順位繼承人即被繼承人
    之子女洪子翔、洪子傑及被繼承人之配偶楊琦慧已於98年4
    月16向鈞院聲明拋棄繼承，並經鈞院以98年度司繼字第186
    號審核無訛准予備查在案，則抗告人等為第二、三順位繼承
    人，自得依法拋棄繼承。原裁定竟誤認被繼承人丙○○之第
    一順位繼承人洪子翔、洪子傑及被繼承人之配偶楊琦慧等人
    尚未拋棄，則繼承順序在後之本件抗告人等，並非法定繼承
    人等語，顯係誤解，爰請求廢棄原裁定，並另為適法裁定等
    語。
二、按繼承人拋棄其繼承權，應於知悉其得繼承之時起3 個月內
    ，以書面向法院為之；「遺產繼承人，除配偶外，依左列順
    序定之：（一）直系血親卑親屬。（二）父母。（三）兄弟
    姊妹。（四）祖父母。」；「前條所定第一順序繼承人，以
    親等近者為先。」；    「第1138條所定第一順序之繼承人
    ，有於繼承開始前死亡或喪失繼承權者，由其直系血親卑親
    屬代位繼承其應繼分。」、「第一順序之繼承人，其親等近
    者均拋棄繼承權時，由次親等之直系血親卑親屬繼承。」民
    法第1174條第2 項、第1138條、第1139條、第1140條、第
    1176條第5 項分別定有明文。次按拋棄繼承為合法者，法院
    應予備查，通知拋棄繼承人，並公告之，非訟事件法第144
    條第2 項復有明文規定。
三、經查：抗告人主張被繼承人丙○○於98年3 月18日死亡，而
    被繼承人之第一順位繼承人即被繼承人之子女洪子翔、洪子
    傑及被繼承人之配偶楊琦慧已於98年4 月22日向本院聲明拋
    棄繼承，並經本院以98年度司繼字第186 號審核無訛准予備
    查在案等情，業據抗告人提出繼承系統表、除戶謄本、戶籍
    謄本等件為證，並經本院依職權調閱本院98年度司繼字第
    186 號拋棄繼承卷宗查閱無誤，自堪信實。又抗告人丁○○
    、甲○○為被繼承人之父母，抗告人戊○○、乙○○、己○○為被繼承人之兄弟姐妹，係第二、三順位之繼承人，渠等
    係於98年4 月26日知悉其等為被繼承人時起之3 個月內，於
    98年5 月11日具狀向本院為拋棄繼承權之聲明，亦有抗告人
    之繼承拋棄聲請狀上本院收狀章在卷可稽。從而，抗告人本
    件聲明拋棄繼承權，自屬合法，依法即應准予備查，原裁定
    誤認被繼承人丙○○之第一順位繼承人洪子翔、洪子傑及被
    繼承人之配偶楊琦慧等人尚未拋棄繼承，則繼承順序在後之
    本件抗告人等，並非法定繼承人，而駁回其等拋棄繼承權之
    聲明，於法未合，故抗告人請求廢棄原審駁回聲明之裁定，
    即有理由，自應由本院廢棄原裁定，另為抗告人拋棄繼承之
    聲明應予備查之諭知。
四、據上論結，本件抗告為有理由，爰裁定如主文。
中    華    民    國    98    年    11    月    30    日
                家事法庭審判長法  官  林錫凱
                              法  官  毛崑山
                              法  官  郭光興
上正本係照原本作成。
如不服本裁定應於送達後10日內向本院提出再抗告狀，並繳納裁
判費新台幣1,000元。
再為抗告應以適用法規顯有錯誤為理由，並經本院之許可，該許
可以原裁定所涉及之法律見解具有原則上之重要性者為限。
中    華    民    國    98    年    12    月    1     日
                              書記官  簡維萍


司法院資訊處製作；財團法人民間司法改革基金會備份。
